【裁判字號】    89,重再,15
【裁判日期】    890919
【裁判案由】    返還房屋等
【裁判全文】
臺灣高等法院民事判決                              八十九年度重再字第一五號
      再  審原告  甲○○
      再  審被告  內政部警政署保安警察第二總隊
      法定代理人  梁建銘
      訴訟代理人  黃正印
右當事人間請求返還房屋事件，再審原告對於台灣板橋地方法院八十三年度重訴字第
一四０號提起再審之訴，經台灣板橋地方法院裁定移送，本院判決如左：
      主      文
再審之訴駁回。
再審訴訟費用由再審原告負擔。
      事      實
壹、再審原告方面：
一、聲明：台灣板橋地方法院八十三年重訴字第一四０號判決及確定證明書廢棄。再
    審被告之訴駁回。
二、陳述：再審原告居住者係眷屬宿舍，屬非公用財產。人事行政局八十八年一月二
    十八日住福字第三０一００六號函竟將事務管理規則第二四五條公用宿舍變造為
    公有宿舍。可確證再審被告起訴出自偽造之公文書。又原審共同被告張胡慧萍等
    上訴後經本院於八十八年一月以八十七年度上更(一)字第三七八號判決其勝訴。故
    於發現後依民事訴訟法第四百九十六條第一項第九款及第十二款，第五百條第三
    項，提起再審之訴。
貳、再審被告方面：
一、聲明：如主文所示。
二、陳述：系爭房屋由再審被告管理，由再審原告任職保二總隊時出具借據借用，至
    七十九年八月離職調警政署服務，應於調職後三個月返還，但迄今未遷。
      理      由
一、再審被告法定代理人已於八十八年十一月二十二日由梁建銘接任，聲請由梁建銘
    承受訴訟，已據提出內政部令可憑，應予准許。
二、再審原告主張其於前程序判決後，發現人事行政局八十八年住福字第三０一００
    六號函引用變造之事務管理規則，可證再審被告於前程序起訴是依偽造之公文書
    提起。且前程序同案被告張胡慧萍等已獲勝訴判決，再審原告自得援引。故於發
    現後依民事訴訟法第四百九十六條第一項第九款及第十二款提起再審之訴。再審
    被告則以再審被告是依行政院八十二年台八二人政肆字第四八三０九號函起訴。
    再審原告應於離職後三個月內依其借用系爭房屋時所出具之借據返還而迄今未還
    等語為辯。
三、按依民事訴訟法第四九六條第一項第九款提起再審之訴，須為判決基礎之證物係
    偽造或變造，並經宣告有罪之判決已確定或其刑事訴訟不能開始或續行非因證據
    不足者為限始得為之，於同條第二項規定甚明。再審原告所指人事行政局八十八
    年一月之函，不僅未提起刑事訴訟，且該函制作在前程序原審判決於八十四年十
    一月八日宣判四年多之後，顯非判決基礎之證物。再同條項第十二款之判決，係
    指同一訴訟標的，在前已有之確定判決而言。然再審原告所指本院八十七年度上
    更(一)字第三七八號判決，不僅該判決宣判在八十八年一月十九日，現發回更審中
    （本院八十九年上更(二)字二一七號）尚未確定。在本件於八十五年十二月五日經
    最高法院判決再審原告敗訴確定之後，且該判決之被告為張胡慧萍等人，與本件
    再審原告並非同一當事人，則不得謂發見同一訴訟標的而先已受有判決，後始知
    之，是再審原告之訴即難認有理由，應予駁回。至於再審原告另以原確定判決適
    用法規顯有錯誤部分，已另裁定移送最高法院，併此說明。
四、據上論結，本件再審之訴為無理由，依民事訴訟法第七十八條判決如主文。
中      華      民      國    八十九    年      九      月     十九     日
                              民事第一庭
                                  審判長法  官  洪  仁  嘉
                                        法  官  湯  美  玉
                                        法  官  顧  錦  才
右正本係正原本作成。
不得上訴。
中      華      民      國    八十九    年      九      月     二十     日
                                        書記官  洪  雪  娥


司法院資訊處製作；財團法人民間司法改革基金會備份。
